臺灣苗栗地方法院民事裁定
111年度消債更字第7號
聲  請  人  
即債務人    徐閩翊即徐政輝

債  權  人  台北富邦商業銀行股份有限公司

法定代理人  程耀輝  


債  權  人  保證責任嘉義市第三信用合作社

法定代理人  黃燕龍  
代  理  人  李杰陽  
債  權  人  台新國際商業銀行股份有限公司

法定代理人  尚瑞強  
債  權  人  中國信託商業銀行股份有限公司

法定代理人  利明献  


債  權  人  億豪管理顧問股份有限公司

法定代理人  王子德  


上列聲請人因消費者債務清理事件聲請更生，本院裁定如下：
    主  文
聲請人即債務人徐閩翊即徐政輝自民國111年4月26日上午10時起
開始更生程序。
命司法事務官進行本件更生程序。
    理  由
一、按債務人不能清償債務或有不能清償之虞者，得依本條例所
    定更生程序，清理其債務；債務人無擔保或無優先權之本金
    及利息債務總額未逾新臺幣（下同）1,200萬元者，於法院
    裁定開始清算程序或宣告破產前，得向法院聲請更生；債務
    人對於金融機構負債務者，在聲請更生或清算前，應向最大
    債權金融機構請求協商債務清償方案，或向其住、居所地之
    法院或鄉、鎮、市、區調解委員會聲請債務清理之調解，消
    費者債務清理條例（下稱消債條例）第3條、第42條第1 項
    、第151條第1項分別定有明文。所謂債務人不能清償債務或
    有不能清償之虞，以消債條例之制定目的在於謀求消費者經
    濟生活之更生觀之，應係指消費者之負債大於現有資產，於
    合理之相當期間內，在維持其個人及受扶養權利人基本生活
    支出前提下，依原定之清償條件，不能清償債務完畢或有不
    能清償債務完畢之可能而言。而其合理相當之期間之認定，
    依消債條例第53條第2項第3款有關更生方案最終清償期原則
    為6年之規定觀之，原則上應以6年為衡量之標準。又法院開
    始更生程序之裁定，應載明其年、月、日、時，並即時發生
    效力；法院裁定開始更生或清算程序後，得命司法事務官進
    行更生或清算程序，消債條例第45條第1項、第16條第1項亦
    有明文。
二、聲請意旨略以：聲請人積欠債務總金額為431萬4,613元，因
    有不能清償債務之情事，曾向本院聲請債務清理之調解，惟
    調解不成立，復未經法院裁定開始清算程序或宣告破產，爰
    依法聲請更生等語。
三、經查：
（一）聲請人於民國110年8月31日向本院聲請債務清理之調解，
      於同年10月28日調解不成立，業據聲請人提出調解不成立
      證明書為證（卷43頁），且經本院調取110年度苗司消債
      調字第87號卷宗（下稱調解卷）核閱無誤。又本院向各債
      權人函詢聲請人目前積欠之債務金額，其無擔保或無優先
      權之本金及利息債務總額並未逾1,200萬元（詳如附表所
      示），是聲請人向本院聲請更生，尚無不合。　　
（二）聲請人主張其聲請更生前2年間，自109年1月起陸續在工
      程行工作或擔任自由業臨時工，雇主及工作地點均不固定
      ，每月薪資約2萬4,000元等情，業據其提出收入切結書
　　  、108及109年度綜合所得稅各類所得資料清單、勞工保險
      被保險人投保資料等件為證（卷105、107、125-127、193
      頁)，並經本院依職權調閱聲請人稅務電子閘門財產所得
      調件明細表附卷可稽（卷163頁證物袋)。本院核閱上開資
      料，聲請人108、109年度所得分別為17萬餘元、7萬餘元
      ，其107年4月起至110年1月退保時止，投保薪資均未超過
      2萬4,000元，認聲請人主張之薪資數額應堪採信。爰以聲
      請人每月收入2萬4,000元，作為核算聲請人現在償債能力
      之基礎。
（三）按債務人必要生活費用，以最近1年衛生福利部或直轄市
      政府所公告當地區每人每月最低生活費1.2倍定之，消債
      條例第64條之2第1項定有明文。聲請人主張其每月必要生
      活支出為1萬7,076元（卷31頁），與衛生福利部公告111
      年臺灣省每人每月最低生活費1萬4,230元之1.2倍即1萬7,
      076元相同，自可憑採。聲請人每月收入2萬4,000元，扣
      除每月必要生活費用1萬7,076元後，僅餘6,924元(計算式
      ：24,000－17,076＝6,924)，相較於本件債務總額434萬8,1
      87元，有極大之差距，顯然無法在6年內清償完畢。再觀
      聲請人所提財產及收入狀況說明書、全國財產稅總歸戶財
      產查詢清單、和解筆錄、機車行照、存摺內頁等資料（卷
      25、103、109-123、151-153頁)，聲請人名下有繼承自其
      父親之坐落苗栗縣○○市○○路000巷00弄0號未保存登記建物
      ，應有部分1/3，惟此建物課稅現值僅13萬4,000元，且起
      課於67年間，為加強磚造建物，有苗栗縣政府稅務局房屋
      稅籍證明書在卷可憑（卷181頁），可見該建物年份已久
      ，經濟價值非高。另聲請人名下機車為97年出廠，已超過
      行政院「固定資產耐用年數表」之耐用年數，價值無幾；
      又其名下帳戶存款餘額均未逾百元，是以其有限之財產，
      亦難認足供清償上開高額債務。
四、綜上所述，依聲請人之收入及財產狀況，扣除必要支出後，
    應有不能清償債務情事，而有藉助更生制度調整其與債權人
    間之權利義務關係，重建其經濟生活之必要。此外，復查無
    聲請人有消債條例第6條第3項、第8條或第46條各款所定應
    駁回更生聲請之事由存在，是本件聲請人聲請更生，核無不
    合，應予准許。爰裁定聲請人開始更生程序，並命司法事務
    官進行本件更生程序。
五、依消債條例第11條第1項、第45條第1項、第16條第1項，裁
    定如主文。
中    華    民    國   111    年    4     月    26    日
                  民事第二庭  法　官　曾明玉
以上正本係照原本作成。
本裁定不得抗告。
中    華    民    國   111    年    4     月    26    日
                               書記官　林美黛　　
　
附表：
編號 債   權   人   名   稱 債   權   數   額  備      註   本金、利息 違約金、費用  1 台新國際商業銀行股份有限公司 ①信貸：49萬5,882元 ②現金卡：113萬1,940元 ①6萬4,620元  ②6,723元 調解卷127頁 2 億豪管理顧問股份有限公司 13萬4,067元（僅本金部分） 0元 卷221頁 3 台北富邦商業銀行股份有限公司  118萬3,031元 14萬1,285元 卷237頁  4 中國信託商業銀行股份有限公司  15萬1,457元 2萬2,507元 卷247頁  5 保證責任嘉義市第三信用合作社  90萬0,470元 11萬6,205元 調解卷141頁  合計（新臺幣） 399萬6,847元 35萬1,340元 434萬8,187元